臺灣高等法院刑事判決　　　　　　　　　　　　　九十一年度交上訴字第一一五號
　　上　訴　人
　　即　被　告　乙○○
右上訴人因過失致死案件，不服臺灣臺北地方法院九十年度交訴字第一○八號，中華
民國九十一年六月十二日第一審判決（起訴案號：臺灣臺北地方法院檢察署八十九年
度偵字第一一九六一號）提起上訴，本院判決如左：
    主  文
原判決撤銷。
乙○○從事業務之人，因業務上之過失致人於死，處有期徒刑壹年貳月。
    事  實
一、乙○○係福和客運股份有限公司（下稱福和客運公司）僱用之營業大客車司機，
    以駕駛該公司營業大客車載運乘客為業，為從事駕駛業務之人。八十九年六月十
    三日上午九時十九分許，乙○○駕駛牌號ＦＫ–六七八號營業大客車，沿國道三
    號公路由北往南方向行駛，途經南向十九‧九公里處（臺北市文山區轄區○○○
    於○道行駛於內側車道，明知汽車在行駛途中，不得驟然或任意變換車道，如欲
    變換車道時，應先顯示方向燈告知前後車輛，並保持安全距離及間隔，方得變換
    車道，依當時天候雖有雨，但夜間有照明、視距良好，路況濕潤，路面無缺陷、
    無障礙物之情況，並無不能注意之情形，竟疏未注意及此，於隧道內未保持安全
    距離即驟然變換至中線車道，致使同向行駛在後由鄧仁欽駕駛之牌號八Ｓ–○四
    八號營業小貨車煞車不及而追撞其所駕駛之前開營業大客車車尾右側，鄧仁欽被
    車體夾傷於駕駛座，受有頭面頸部、胸腹部、四肢部等多處嚴重傷害，經送醫急
    救，仍因顱內併胸腔內出血延至同日上午十二時二十五分許不治死亡。乙○○於
    肇事後，在未被有偵查犯罪職權之機關或公務員知悉前，不逃避接受裁判，於警
    方據報前往現場處理時，即當場承認為肇事人，因而自首接受裁判。
二、案經乙○○自首及鄧仁欽之妻甲○○訴由內政部警政署國道公路警察局第六警察
    隊報請臺灣臺北地方法院檢察署檢察官偵查起訴。
    理  由
一、上訴人即被告乙○○供承其為福和客運公司營業大客車司機，有於前揭時地駕駛
    ＦＫ–六七八號營業大客車與被害人鄧仁欽駕駛之八Ｓ–○四八號營業小貨車發
    生追撞，致被害人傷重死亡之事實不諱，並有道路交通事故調查報告表（見偵查
    卷第八頁）及兩車車損照片（見相驗卷第三九至四三頁）可參，而被害人鄧仁欽
    確係因本件道路交通事故受有頭面頸部、胸腹部、四肢部等多處嚴重傷害，經送
    醫急救，仍因顱內併胸腔內出血延至同日上午十二時二十五分許不治死亡，亦經
    臺灣臺北地方法院檢察署檢察官督同法醫師相驗無訛，製有相驗屍體證明書、驗
    斷書、勘驗筆錄在卷可憑（見相驗卷第二一頁、第二八至三三頁）。惟矢口否認
    有業務過失致人於死犯行，辯稱：伊進入隧道後有塞車，客運本來不能行駛中線
    車道，但因為塞車不能切入外側車道，只好行駛中線車道，進入隧道一直到十九
    ‧九公里處，因為外側車道有事故，是何事故伊不知道，伊是走中線車道時才被
    追撞，並沒有變換車道云云。
二、惟查，上訴人於原審已坦承「在隧道內變換車道」之情（見原審卷第十七頁），
    檢察官偵查中，經檢察官提示臺灣省車輛行車事故覆議鑑定委員會函詢問上訴人
    有何意見時，則據供稱：「：我當時因為前面有事故，從內側車道變換至中間（
    車道），我後面同時也有一部車子切換車道，而鄧仁欽車子從何處來我並不清楚
    」等語（見偵查卷宗第五十二頁、第五十三頁），已明白供陳係在隧道內從內側
    車到變換至中間車道行駛而肇事無訛。卷附道路交通事故調查報告表警繪現場圖
    所載（見偵查卷第八頁），肇事路段為單向三線道，被害人之小貨車於兩車碰撞
    後向左橫跨停於中線、外側車道間，前方二公尺中線車道內遺有碎落物，上訴人
    駕駛之大客車則停於被害人車輛前方三十公尺之中線車道內，右側前後輪距分道
    線各為一‧○與一‧一公尺。卷附兩車車損照片顯示（見相驗卷第三九至四三頁
    ），被害人之小貨車車頭左側三分之二處損壞，上訴人大客車車尾右側三分之一
    處損壞。依此肇事車輛現場停放及碎落物散落位置，與車損情況，核與上訴人前
    開自內側車道變換至中線車道之陳述，跡證相符。足徵本件車禍事故之發生，應
    係上訴人駕駛大客車於隧道內違規由內側車道變換至中線車道時，未與行駛於中
    線車道之被害人車輛保持安全距離，致使被害人因安全距離不足措手不及而發生
    追撞，至為灼然。本件經檢察官送請臺灣省車輛行車事故覆議鑑定委員會覆議，
    亦同此認定，有該委員會函可參（見偵查卷第四八、四九頁）。上訴人於警訊先
    稱行駛於中線車道（見偵查卷第三頁），繼於原審初稱原行駛於外側車道，因前
    有事故乃變換至中線車道被撞（見原審卷第十二頁），並以因行車道路前方有另
    件交通事故所以減速慢行至時速二十公里，當時尚有他車併入伊車道，其已自顧
    不暇為詞，以謀合理解釋其於車道上緊急煞車之作為（見原審卷第十八至二十頁
    ）。在本院陳稱，檢察官偵查中係因一時緊張才作前開之供述（見本院卷第二四
    頁）。然查，本件事發當時警方並未接獲該路段前方有另件交通事故報案處理，
    此據內政部警政署國道公路警察局第六警察隊八十九年六月十九日（八八）公警
    國六刑字第八五三三號函敘明（見相驗卷第三四、三五頁），上訴人所指肇事路
    段前方另有車禍發生云云，即無足取。況查，上訴人若確實因前有事故車道擁塞
    已減速慢行始被追撞，則既有他車堵塞於前，衡情在肇事後之停車處與兩車發生
    碰撞處當不致仍相距達三十公尺之遠。依此，上訴人確有自內側車道變換至中線
    車道，情甚明灼，所辯上情，要屬飾卸之詞，並不可信。臺灣省臺北縣區車輛行
    車事故鑑定委員會鑑定意見書未慮及上揭各節，遽以被害人單方未保持安全距離
    為肇事原因，亦無可採。
三、按汽車在行駛途中，不得驟然或任意變換車道，如欲變換車道時，應先顯示方向
    燈告知前後車輛，並保持安全距離及間隔，方得變換車道。高速公路交通管制規
    則第十一條定有明文。上訴人既係領有職業大客車駕駛執照之職業駕駛人，對上
    開規定自應知之甚稔，且依前開道路交通事故調查報告表所載當日天候係雨、夜
    間有照明、視距良好，路況係濕潤、無缺陷、無障礙物之水泥路面，並無使上訴
    人不能注意之情事，詎竟疏未注意上揭規定而肇禍端，其應負過失罪責甚明。被
    害人確係因本件道路交通事故受有前揭傷害，經送醫急救因顱內併胸腔內出血死
    亡，已如前述，是上訴人之過失犯行與被害人之死亡間，顯有相當因果關係。罪
    證明確，上訴人過失犯行，洵堪認定。
四、上訴人以駕駛營業大客車為業，為從事駕駛業務之人，因業務上之過失致人於死
    ，核其所為，係犯刑法第二百七十六條第二項之罪。其於上開犯行未為任何有偵
    查犯罪職權之公務員知悉前，不逃避接受裁判，於警方據報前往現場處理時，即
    當場承認為肇事人，因而自首接受裁判，有內政部警政署國道公路警察局第六警
    察隊出具之自首調查表在卷可考（見相驗卷第六一頁），應依刑法第六十二條前
    段規定減輕其刑。原審據以論科，雖非無見。然查，原判決事實一欄僅提及上訴
    人「應注意而疏未注意」上開規定，漏未就上訴人並能注意之情形翔實記載，致
    有事實與理由不相一致之違誤。上訴意旨仍執前詞，據以指摘原判決不當，雖無
    足取，但原判決既有前開可議之處，即屬無可維持，應予撤銷改判。爰審酌上訴
    人係營業大客車司機，在隧道內任意變換車道之過失程度嚴重，尚未與被害人家
    屬達成民事和解，及其素行（業務過失傷害經判決公訴不受理。見本院卷第九頁
    ）、犯罪後之態度等一切情狀，量處有期徒刑一年二月。
據上論斷，應依刑事訴訟法第三百六十九條第一項前段、第三百六十四條、第二百九
十九條第一項前段、刑法第二百七十六條第二項、刑法第六十二條前段，罰金罰鍰提
高標準條例第一條前段，判決如主文。
本案經檢察官賴俊雄到庭執行職務。
中      華      民      國      九十一      年    八    月    二十九    日
                              臺灣高等法院刑事第二十三庭
                                  審判長法  官  黃  瑞  華
                                        法  官  雷  雯  華
                                        法  官  吳      燦
右正本證明與原本無異。
如不服本判決應於收受送達後十日內向本院提出上訴書狀，其未敘述上訴之理由者並
得於提起上訴後十日內向本院補提理由書（均須按他造當事人之人數附繕本）。
                                        書記官  陳  靜  姿
中      華      民      國      九十一      年    八    月    二十九    日
附錄：本判決論罪科刑法條
刑法第二百七十六條第二項
從事業務之人，因業務上之過失犯前項之罪者，處五年以下有期徒刑或拘役，得併科
三千元以下罰金。
